【裁判字號】    98,審訴,2306
【裁判日期】    981030
【裁判案由】    偽造文書等
【裁判全文】
臺灣桃園地方法院刑事判決            98年度審訴字第2306號
公  訴  人  臺灣桃園地方法院檢察署檢察官
被      告  甲○○
                    （另案於臺灣臺北監獄執行中）
上列被告因偽造文書等案件，經檢察官提起公訴（98年度偵字第
15888 號），被告於準備程序進行中為有罪陳述，經本院合議庭
裁定由受命法官獨任進行簡式審判程序，判決如下：
    主  文
甲○○共同行使偽造私文書，足以生損害於他人，累犯，處有期
徒刑陸月，如易科罰金，以新臺幣壹仟元折算壹日，如附表一所
示之偽造「丙○○」署押及附表二所示之物均沒收。又共同意圖
為自己不法之所有，以詐術使人將本人之物交付，未遂，累犯，
處有期徒刑貳月，如易科罰金，以新臺幣壹仟元折算壹日。應執
行有期徒刑柒月，如易科罰金，以新臺幣壹仟元折算壹日，如附
表一所示之偽造「丙○○」署押及附表二所示之物均沒收。
    事實及理由
一、被告所犯之罪，為死刑、無期徒刑、最輕本刑3 年以上有期
    徒刑或高等法院管轄第一審案件以外之罪，而被告於本院準
    備程序進行中，就被訴事實為有罪之陳述，經本院告知簡式
    審判程序意旨，並聽取公訴人及被告之意見後，依刑事訴訟
    法第273條之1第1項之規定，裁定依簡式審判程序審理。
二、犯罪事實：
    甲○○前於民國88年間，因偽造文書案件，經臺灣臺中地方
    法院以91年度訴緝字第267 號判決判處有期徒刑10月確定，
    於92年12月29日縮刑期滿執行完畢。詎仍不知悔改，與真實
    姓名年籍不詳綽號「小小」之成年男子所屬詐騙集團成員，
    共同意圖為自己不法之所有，共同基於行使偽造特種文書、
    行使偽造私文書及詐欺取財之犯意聯絡，約定由甲○○提供
    所有之照片予「小小」用以偽造證件後，再向金融機構申辦
    帳戶供詐騙使用，甲○○每開立一帳戶，即向「小小」收取
    新臺幣（下同）3,000 元之代價之方式，先後為下列犯行：
  (一)由甲○○於96年7 月間某日，在臺中市第一廣場，將其相片
    電子檔案交予「小小」，再由「小小」將甲○○之照片打印
    至印有「丙○○」年籍資料之偽造國民身分證及健保卡上，
    以此方式偽造「丙○○」名義之身分證、健保卡各1 件，「
    小小」另於不詳時間、地點委由不知情之刻印店人員偽刻「
    丙○○」之印章各1 枚後，於97年3 月11日上午某時，由「
    小小」載同甲○○至台中市○○區○○路1 段272 號之臺北
    富邦商業銀行南台中分行（下稱富邦南台中分行），並將前
    開所偽造之「丙○○」之國民身分證、健保卡及印章各1 件
    交予甲○○，甲○○即持前開偽造之「丙○○」之國民身分
    證、健保卡及印章各1 件，向富邦南台中分行申辦帳戶，未
    經丙○○之同意，在附表一所示之處，偽造如附表一所示之
    「丙○○」之署押後，該銀行人員柯涵瑩不疑有假，因而開
    立「丙○○」富邦南台中分行帳號000-000000000000號之帳
    戶，並將富邦南台中分行「丙○○」帳號000-000000000000
    號之帳戶之存摺、提款卡及密碼交予甲○○，足生損害於丙○○、富邦南台中分行及戶政機關對身分證件、中央健康保
    險局對全民健康保險業務管理之正確性。
  (二)甲○○於辦妥上開帳戶後，旋將富邦南台中分行「丙○○」
    帳戶之存摺、提款卡、密碼、印章及證件交予「小小」，推
    由「小小」所屬之詐騙集團成員乃於97年3 月28日下午1時
    許，撥打電話予乙○○，佯稱乙○○因身分資料遭盜用涉及
    洗錢犯罪，須至台北市○○區○○街與永興路1 段之便利商
    店內接收傳真並依指示轉帳等情，致乙○○陷於錯誤，於即
    將按指示匯款之際，發覺事態有異而停止匯款並報警處理而
    未得逞。並由警方於同日下午3 時27分許，使用北投區農會
    AT M，匯款1 元進入上開帳戶內成警示帳戶，始查悉上情。
三、認定被告犯罪所憑之證據：
  (一)被告於警詢、偵訊及本院審理時之自白。
  (二)證人即被害人乙○○於警詢中之證述，證人即被害人丙○○與證人柯涵瑩於警詢、偵訊中之證述。
  (三)富邦銀行南台中分行000-000000000000帳戶之開戶基本資
      料影本及歷史往來交易明細表、內政部警政署刑事警察局
      97年12月12日刑紋字第0970188610號鑑驗書、偽造之內政
      部警政署電信警察局公文各1 份及北投區農會ATM 匯款執
      據1 紙。
四、論罪科刑：
  (一)新舊法比較：按關於偽造身分證之刑罰，戶籍法第75條已
      於97年5 月28日修正公布，並於97年5 月30日施行，該條
      規定：「（第1 項）意圖供冒用身分使用，而偽造、變造
      國民身分證，足以生損害於公眾或他人者，處五年以下有
      期徒刑、拘役或科或併科新臺幣五十萬元以下罰金。（第
      2 項）行使前項偽造、變造之國民身分證者，亦同。（第
      3 項）將國民身分證交付他人，以供冒名使用，或冒用身
      分而使用他人交付或遺失之國民身分證，足以生損害於公
      眾或他人者，處三年以下有期徒刑、拘役或科或併科新臺
      幣三十萬元以下罰金。」，惟刑法第212 條係規定：「偽
      造、變造護照、旅券、免許證、特許證及關於品行、能力
      服務或其他相類之證書、介紹書，足以生損害於公眾或他
      人者，處一年以下有期徒刑、拘役或三百元以下罰金。」
      ，身分證亦係屬於前開刑法第212 所規範之特種文書。惟
      按「行為後法律有變更者，適用行為時之法律。但行為後
      之法律有利於行為人者，適用最有利於行為人之法律」，
      刑法第2 條第1 項定有明文。就被告偽造身分證犯行之部
      分，因裁判時之特別法即戶籍法第75條之規定並非有利於
      被告，爰適用行為時之法律即刑法第212 條之規定，先予
      敘明。
  (二)核被告就犯罪事實一、(一)所為，係犯刑法第216 條、第21
      2 條之行使偽造特種文書罪、第216 條、第210 條之行使
      偽造私文書罪。其偽造特種文書、偽造私文書之低度行為
      ，為其行使之高度行為所吸收。被告與「小小」委由不知
      情之刻印店人員偽造「丙○○」印章1 枚，為間接正犯。
      又其偽造印章、署押為偽造私文書之階段行為，均不另論
      罪。被告以一行為而觸犯行使偽造特種文書、行使偽造私
      文書之罪，係一行為而觸犯數罪名，為想像競合犯，應依
      刑法第55條規定從一重之行使偽造私文書罪處斷。另被告
      就犯罪事實一、(二)所為，係犯刑法第339 條第3 項、第1
      項詐欺取財未遂罪，爰依刑法第25條第2 項規定，減輕其
      刑。被告甲○○就上開犯行，與姓名年籍不詳之成年男子
      「小小」暨所屬詐欺集團成員等人，就上開犯行，事先謀
      議，彼此分工，以共犯行為為自己行為之延伸，俾便達成
      犯罪，被告於整件犯罪中，負責冒名至銀行開戶供被害人
      匯款，且知悉集團成員即將行騙所得匯入所申辦之帳戶，
      被告分擔之犯行已經完成，雖集團成員在被告羈押後行騙
      ，然不因此解免被告共犯之責，是被告具有犯意聯絡及行
      為分擔，為共同正犯。被告所犯上開行使偽造私文書罪、
      詐欺取財未遂罪，其犯意各別，行為不同，侵害法益有別
      ，應分論併罰。再查，被告有前開事實及理由欄所載犯罪
      科刑及執行情形，此有臺灣高等法院被告前案紀錄表1 份
      在卷可按，其受有期徒刑之執行完畢後，5 年以內故意再
      犯本案有期徒刑以上之罪，為累犯，均應依刑法第47條第
      1 項之規定加重其刑，被告本件犯行有加重及減輕事由，
      依法應先加後減之。爰審酌被告所為，助長犯罪集團之猖
      獗，影響社會、金融秩序交易之安全，增加被害人尋求救
      濟之困難，並使犯罪之追查趨於複雜，嚴重危害被害人財
      產安全及社會治安，原難輕縱，惟犯罪後自白犯行，態度
      尚佳，兼衡其素行狀況、智識程度、犯罪動機、目的、手
      段、所生危害等一切情狀，各量處如主文所示之刑及均諭
      知易科罰金之折算標準，並定其應執行之刑及諭知易科罰
      金之折算標準。
  (三)沒收部分：偽造「丙○○」印章1 枚及附表一所示偽造簽
      名、印文，不問屬被告與否，均應依刑法第219 條規定沒
      收之；又附表一所示偽造署押所在之私文書，因已交付富
      邦南台中分行，已非被告所有，爰不予宣告沒收；另被告
      於富邦南台中分行「基本資料表」1 件戶名欄上填寫「丙○○」姓名，其用意僅在識別存戶為何人，並非表示存戶
      本人簽名之意思，亦不生偽造之署押及沒收之問題。至被
      告與「小小」暨所屬詐騙集團成員所偽造「丙○○」國民
      身分證、健保卡各1 張與其上打印印製之被告照片各1 張
      ，以及被告至富邦南台中分行冒名開立帳戶後所得之存摺
      、提款卡，因該等物品並未扣案，又非違禁物，爰均不另
      為沒收之諭知，併予敘明。
五、附記事項：
    按司法院釋字第662 號解釋：「中華民國九十四年二月二日
    修正公布之現行刑法第四十一條第二項，關於數罪併罰，數
    宣告刑均得易科罰金，而定應執行之刑逾六個月者，排除適
    用同條第一項得易科罰金之規定部分，與憲法第二十三條規
    定有違，並與本院釋字第三六六號解釋意旨不符，應自本解
    釋公布之日起失其效力。」故對於數罪併罰，數宣告刑均得
    易科罰金，而於定應執行刑超過6 個月之案件，依司法院大
    法官會議釋字第366 號及第662 號解釋意旨，仍得易科罰金
    。又上開釋字第662 號解釋已於98年6 月19日公布，爰依上
    述解釋意旨，對於被告所犯上開2 罪，各量處如主文所示之
    刑及均諭知易科罰金之折算標準，並定其應執行之刑及諭知
    易科罰金之折算標準
六、應適用之法條：
    刑事訴訟法第273 條之1 第1 項、第299 條第1 項前段、第
    310 條之2 ，刑法第2 條第1 項、第28條、第216 條、第21
    0 條、第25條第1 項、第2 項、第339 條第3 項、第1 項、
    第55條、第47條第1 項、第41條第1 項前段、第51條第5款
    、第219 條，刑法施行法第1 條之1 第1 項、第2 項前段。
七、如不服本判決，應於判決送達後10日內向本院提出上訴狀（
    應附繕本），其未敘述上訴理由者，應於上訴期間屆滿後20
    日內補提理由書狀於本院，上訴於臺灣高等法院。
本案經檢察官顏世翠到庭執行職務。
中    華    民    國    98    年    10     月    30    日
                    刑事庭  法  官  林孟宜
以上正本證明與原本無異。
                            書記官  洪明媚
中    華    民    國    98    年    10     月    30    日
附表一：
┌──┬────────────┬───────────┐
│編號│  偽造署押所在之文件    │        數  量        │
├──┼────────────┼───────────┤
│ 1  │一本萬利帳戶往來申請暨約│簽名2枚、印文2枚      │
│    │定書立約人簽章欄        │                      │
├──┼────────────┼───────────┤
│ 2  │印鑑卡                  │簽名2枚、印文2枚      │
└──┴────────────┴───────────┘
附表二
┌──┬────────────┬──────┐
│編號│  應沒收物品            │   數  量   │
├──┼────────────┼──────┤
│ 1  │偽造「丙○○」印章      │   1  個    │
└──┴────────────┴──────┘
附錄本案論罪科刑法條：
中華民國刑法第210條
（偽造變造私文書罪）
偽造、變造私文書，足以生損害於公眾或他人者，處 5 年以下有
期徒刑。
中華民國刑法第212條
（偽造變造特種文書罪）
偽造、變造護照、旅券、免許證、特許證及關於品行、能力服務
或其他相類之證書、介紹書，足以生損害於公眾或他人者，處1
年以下有期徒刑、拘役或3百元以下罰金。
中華民國刑法第216條
（行使偽造變造或登載不實之文書罪）
行使第 210 條至第 215 條之文書者，依偽造、變造文書或登載不
實事項或使登載不實事項之規定處斷。
中華民國刑法第339條
（普通詐欺罪）
意圖為自己或第三人不法之所有，以詐術使人將本人或第三人之物
交付者，處5年以下有期徒刑、拘役或科或併科1千元以下罰金。
以前項方法得財產上不法之利益或使第三人得之者，亦同。
前二項之未遂犯罰之。


司法院資訊處製作；財團法人民間司法改革基金會備份。
